【裁判字號】    98,交聲,810
【裁判日期】    980930
【裁判案由】    違反道路交通管理處罰條例聲明異議
【裁判全文】
臺灣士林地方法院交通事件裁定         98年度交聲字第810號
原處分機關  臺北市交通事件裁決所
異議人即    甲○○
受處分人
上列受處分人因違反道路交通管理處罰條例案件，對於臺北市交
通事件裁決所於民國98年6 月19日所為之處分（原處分案號：北
市裁罰字第裁22-AM0000000號），聲明異議，本院裁定如下：
    主  文
異議駁回。
    理  由
一、按機器腳踏車行駛之車道應依標誌或標線之規定行駛，此道
    路交通安全規則第99條第1 項前段定有明文；復按機器腳踏
    車爭道而不在規定車道行駛者，處新臺幣（下同）600 元以
    上1,800 元以下罰鍰，並記違規點數1 點，此道路交通管理
    處罰條例第45條第13款、第63條第1 項第1 款亦定有明文。
    而道路交通安全規則所用名詞「汽車」，係指在道路上不依
    軌道或電力架線而以原動機行駛之車輛（包括機器腳踏車）
    ，此有道路交通管理處罰條例第3 條第8 款、道路交通安全
    規則第2 條第1 項第1 款分別定有明文。
二、原處分意旨略以：異議人即受處分人甲○○所有之車牌號碼
    AZC-936 號重型機車，於民國98年3 月26日8 時38分許，行
    經臺北市○○○路○段時，因違規駛入禁行機車道，經警逕
    行舉發其有「機器腳踏車，不在規定車道行駛」之違規，爰
    依道路交通管理處罰條例第45條第13款、第63條第1 項第1
    款（原處分漏載第1 項第1 款），處罰鍰600 元並記違規點
    數1 點。
三、聲明異議意旨略以：伊確有於上揭時間，騎乘上開重型機車
    ，行經臺北市○○○路○段，惟因南京東路沿線為配合捷運
    松山線施工，道路空間時常不斷調整，路面柏油也不斷重舖
    ，車道分線亦不斷重新劃設。依本件採證照片所示，舉發違
    規之柏油路面為重新舖設，但「禁行機車」字樣卻未標示完
    整，僅可辨識「木」字，足讓駕駛人誤判該車道之字樣已遭
    塗銷。原舉發單位依據未標示清楚之黃色斑點字跡，即認定
    違規事實，實令人難以接受，為此聲明異議云云。
四、經查：
    (一)異議人於98年3 月26日8 時38分許，騎乘車牌號碼AZC-93
      6 號重型機車，行經臺北市○○○路○段處，因駛入禁行
      機車車道，經警以科學儀器拍照取得證據，並以異議人即
      機車所有人為被通知人製單逕行舉發違規之事實，此為異
      議人所不爭執，復有臺北市政府警察局北市警交大字第AM
      0000000 號舉發違反道路交通管理事件通知單1 紙、現場
      採證相片1 張在卷可稽，自堪信屬實。
    (二)異議人雖以前詞置辯，惟經本院依職權函詢原舉發單位：
      「98年3 月26日上午8 時至9 時許，於取締之違規路段上
      是否有因該路段施工而掩蓋「禁行機車」之標示」。原舉
      發單位函覆：「經查係由本市捷運工程局中區工程處土木
      第五工務所施工，電詢該所蔡先生表示，刨除路面施工前
      即圍離道路，禁行車輛通行，待施工完成，立即依交通號
      誌設施規定劃設標字後，才開放車輛通行」等語，有臺北
      市政府警察局中山分局98年9 月1 日北市警中分交字第09
      833318700 號函及該路段98年3 月26日公共工程施工日誌
      各1 份在卷可稽，可知該路段有因捷運施工而需刨除路面
      或挖除管線等工程時，施工單位需先將該處圍離，禁止人
      車通行，待工程完成後立即將標線、標字重新劃設，始開
      放供車輛行駛，應無可能有異議人所稱「因施工致標字不
      完整而駕駛人無法辨識」等情。
    (三)另原舉發單位於98年7 月28日以北市警中交分字第098330
      10500 號函附彩色之現場採證相片2 張，細觀該2 相片，
      違規路段之道路為四線車道，由左至右佈設為公車專用道
      、禁行機車車道及2 線一般車道，異議人所有車輛行駛於
      左邊第2 車道之禁行機車道上，而第1 張採證相片中異議
      人所行駛之車道確實僅顯示一黃色「木」字，其餘部分皆
      為不知名機車騎士所騎乘之機車遮蔽，第2 張相片中同一
      位置即清楚可視一黃色「禁」字，此2 張相片雖為不同時
      日拍攝，然經本院比較該2 張相片，第1 張採證相片中之
      「木」字字體完整、漆料顏色清楚，似與因施工而遭塗銷
      不全之字體漆料斑駁情形有別，於第2 張相片中，若僅保
      留該「木」字而將「禁」字其餘部分遮掩，則2 張相片中
      之「木」字無論字體比例、角度皆一致，更可證異議人違
      規當時該「禁行機車」字樣應為完整，僅因員警拍攝取角
      未能將「禁行機車」字樣完整呈現所致，異議人所辯顯非
      屬實，無足採憑。是本件事證已臻明確，異議人上揭違規
      行為堪以認定。
五、綜上所述，異議人確有於前揭時、地，騎乘機器腳踏車，不
    在規定車道行駛之交通違規行為，應甚明確，堪予認定。從
    而，原處分機關依據道路交通管理處罰條例第45條第13款第
    裁處罰鍰600 元，並依同條例第63條第1 項第1 款記違規點
    數1 點等處分，其認事用法並無違誤，裁罰亦無不當，本件
    異議為無理由，應予駁回。
據上論斷，應依道路交通案件處理辦法第19條，裁定如主文。
中    華    民    國    98    年    9     月    30    日
                        交通法庭法  官  高雅敏
以上正本證明與原本無異。
如不服本裁定，應於送達後5日內，向本院提出抗告狀。
                                書記官  陳映羽
中    華    民    國    98    年    9     月    30    日


司法院資訊處製作；財團法人民間司法改革基金會備份。
